臺灣高等法院高雄分院民事判決　　　 96年度保險上易字第9號
上　訴　人　丙○○
訴訟代理人　丁○○
被　上訴人　國華人壽保險公司
法定代理人　甲○○
訴訟代理人　乙○○
上列當事人間請求給付保險金事件，上訴人對於民國96年8 月22
日臺灣高雄地方法院96年度保險字第10號第一審判決提起上訴，
本院於96年11月21日言詞辯論終結，判決如下：
    主  文
上訴駁回。
第二審訴訟費用由上訴人負擔。
　　事實及理由
一、被上訴人之法定代理人已變更為甲○○，業據甲○○具狀聲
    明承受訴訟，核無不合。
二、上訴人起訴主張：上訴人於民國95年6 月22日因車禍受傷，
    經住院治療10日，上訴人嗣因該車禍事故造成重大傷害，導
    致精神錯亂，出院後病情惡化，復因憂鬱症住院治療51日。
    因上訴人曾向被上訴人公司投保，經向被上訴人請求理賠，
    被上訴人僅因上訴人車禍受傷住院而給付新台幣（下同）58
    ,900 元 ，對於因車禍事故導致憂鬱症而住院部分，則拒絕
    理賠。爰依保險契約之法律關係提起本訴，並聲明：被上訴
    人應給付上訴人70萬元。
三、被上訴人則以：上訴人曾向被上訴人公司投保主約為增值分
    紅還本終身險，附加平安保險及傷害特約。上訴人於95年6
    月間因車禍受傷，經住院治療10日，被上訴人已依約給付58
    ,900 元 。至於上訴人主張因憂鬱症住院而請求保險給付部
    分，因兩造所簽約國華人壽安心住院醫療日額給付附約契約
    條款 (下稱「系爭契約」)已 明訂除外責任約款 (下稱「除
    外約款」)， 對於被保險人直接因精神病致成疾病或傷害時
    ，被上訴人不負給付保險金之責。且縱不考慮除外約款，上
    訴人即使得證明其精神疾病問題係因車禍事故所致，被上訴
    人至多亦僅須給付91,000元等語置辯，並聲明：上訴人之訴
    駁回。
四、原審為上訴人敗訴之判決，上訴人不服原判決，提起上訴，
    並聲明：(一)原判決廢棄。(二)被上訴人應給付上訴人70萬元。
    (三)第一、二審訴訟費用由被上訴人負擔。被上訴人則聲明聲
    明：駁回上訴。
五、兩造不爭執之事項：
  (一)上訴人曾向被上訴人公司投保主約為增值分紅還本終身險，
    附加平安保險及傷害特約。
  (二)上訴人於95年6 月間因車禍受傷，經住院治療10日，被上訴
    人已依約給付58,900元。
  (三)上訴人於95年9 月26日至同年11月17日，因憂鬱症而住院治
    療51日。
六、兩造爭執之事項：上訴人所罹憂鬱症是否屬於系爭保險契約
    除外條款之範圍？茲審究如下：
  (一)依系爭保險契約第20條第1 項第5 款之規定，被保險人直接
    因精神病、精神分裂致成疾病或傷害時，被上訴人公司不負
    給付保險金之責，此有系爭契約書影本附原審卷可稽（見原
    審卷第93頁）。經查上訴人於95年9 月至11月間係因憂鬱症
    而住院51日，為兩造所不爭執。又上訴人因憂鬱症而於行政
    院國軍退除役官兵輔導委員會高雄榮民總醫院（下稱高雄榮
    總醫院）精神科就診，有該醫院診斷證明書1 紙附原審卷可
    證（見原審卷第9 頁），是以被上訴人所辯：上訴人住院之
    憂鬱症係屬精神病，而依系爭契約除外約款之規定，被上訴
    人不負給付保險金等情，即屬可採。
  (二)上訴人雖另主張，其所罹憂鬱症係因車禍事故所引起，並非
    另行罹病所致云云，惟經本院向高雄榮民總醫院函查上訴人
    住院醫治之憂鬱症是否係因車禍受傷所引起，經該醫院函復
    稱：「憂鬱症的病因通常與體質、個性、環境壓力、壓力因
    應、支持系統等多重因素有關。查本個案因車禍導致頭部受
    傷、身體不適，工作、生計受影響，懷疑應與其後來出現的
    憂鬱症相關，但很難說這就是其憂鬱症唯一的原因」，有該
    醫院96年11月6 日高總管字第0960013113號函附卷足憑（見
    本院卷第49頁），依該醫院之函復難認上訴人之罹患憂鬱症
    係因車禍傷害所導致，此外上訴人復未能提出積極證據以實
    其說，其所為主張尚無可取。
七、從而上訴人請求保險金之事故，既因系爭保險契約條款而予
    除外，其請求被上訴人給付保險金，即屬無據，應予駁回。
八、綜上所述，上訴人依保險契約請求給付保險金，即非正當，
    原審為上訴人敗訴之判決，核無違誤。上訴意旨指摘原判決
    不當，求予廢棄改判，並無理由，應予駁回。
九、據上論結，本件上訴為無理由，依民事訴訟法第449 條第1
    項、第78條，判決如主文。
中　　華　　民　　國　　96　　年　　12　　月　　5 　　日
                            民事第四庭
                                審判長法官    蔡文貴
                                法      官    黃科瑜
                                法      官    徐文祥
以上正本證明與原本無異。
本判決不得上訴。
中　　華　　民　　國　　96　　年　　12　　月　　7 　　日
                                書  記  官    張文斌
                                                    w
